【裁判字號】    89,訴緝,69
【裁判日期】    890627
【裁判案由】    妨害兵役
【裁判全文】
臺灣板橋地方法院刑事判決                          八十九年度訴緝字第六九號
    公  訴  人  臺灣板橋地方法院檢察署檢察官
    被      告  乙○○
右列被告因妨害兵役案件，經檢察官提起公訴（八十五年度偵字第九九六九號），本
院判決如左：
    主  文
乙○○役齡男子，意圖避免徵兵處理，居住處所遷移，無故不申報，致未能辦理身家
調查，處有期徒刑伍月。
    事  實
一、乙○○係民國（下同）六十年十二月三十日出生之役齡男子，原住於台北縣土城
    市○○路○段一七七巷三八號四樓，於七十五年間，因與家人相處不睦，自行離
    家居住於台北市○○區○○街一三六巷十八弄五十號二樓。乙○○屆滿役齡後，
    意圖避免徵兵處理，明知其未實際居住於上開戶籍地，竟未依規定申報實際住址
    ，致無法辦理身家調查，而因妨害兵役案件，經本院八十三年度訴緝字第一六五
    號判決判處有期徒刑五月，緩刑三年確定。竟另意圖避免徵兵處理，明知其未居
    住於戶籍地，而無故不依規定申報住所，致台北縣政府所發指定其應於八十四年
    十二月四日、八十五年二月、二十七日及八十五年三月二十六日前往台北縣土城
    市公所兵役課辦理身家調查之公函、簡便行文表均無法送達，而未能辦理身家調
    查。
二、案經台北縣政府移送台灣板橋地方法院檢察署檢察官偵查起訴。
    理  由
一、訊據被告坦承其居住處所遷移，並未申報乙節，惟矢口否認有何妨害兵役犯行，
    辯稱：其離家時未屆役齡，戶籍的事都是其父丙○○在負責辦理，其不知情云云
    。惟查：被告於八十年十二月三十日即屆滿二十歲，有被告之年籍資料在卷可稽
    ，依民法第十二條之規定，已為成年人，有獨立之行為能力，而能自行辦理戶口
    遷移，故被告所辯，係因其父負責辦理戶籍遷移之事，伊不知情，致未收到徵兵
    令函云云，自無可採。況被告前於八十三年間，即因同一事由經本院判處徒刑五
    月，緩刑三年，其仍未依規定申報住所，有避免徵兵之意圖甚明。此外，土城市
    公所分別於八十四年十一月二十四日委請該所里幹事丁○○代送身家調查通知單
    至被告戶籍地，惟屋主甲○表示被告並未居住該地不知去向，而未能送達；該所
    復於八十五年二月八日、同年三月十五日二度掛號付郵至被告戶籍地及被告於前
    次判決時自行陳報之台北市○○區○○街居所，通知被告於八十五年二月二十七
    日、同年三月二十六日前往辦理身家調查，亦均無法送達乙節，業據證人丁○○
    及乙○○戶籍地現任屋主甲○到庭證稱明確，復有台北縣政府八十五年五月十六
    日八五北甫兵二字第一六二Ｏ三三號函、台北縣土城市八十五年妨害兵役案件調
    查表、被告戶籍謄本、台北縣土城市徵兵及齡男子身家調查通知單各一紙、台北
    縣土城鄉公所簡便行文表二紙附卷可稽。本件事證明確，被告犯行洵堪認定。
二、核被告所為，係犯妨害兵役治罪條例第三條第五款之罪。爰審酌被告為圖免徵集
    ，遷移處所不為申報，致未能辦理徵集，影響國家國防兵力之充實、其於八十三
    年間因同樣情形經宣告緩刑三年後，仍不依規定申報住所，再為本案犯行及其犯
    罪動機、目的、手段、品性、生活狀況、智識程度、犯罪所生之損害，及犯罪後
    態度等一切情狀，量處如主文所示之刑。
據上論斷，刑事訴訟法第二百九十九條第一項前段，妨害兵役治罪條例第三條第五款
，判決如主文。
本案經檢察官郭緯中到庭執行職務。
中      華      民      國      八十九      年     六     月   二十七   日
                                      臺灣板橋地方法院刑事第三庭
                                          審判長法  官  陳財旺
                                                法  官  林海祥
                                                法  官  蕭一弘
右正本證明與原本無異。
如不服本判決應於送達後十日內向本院提出上訴狀。
                                                書記官  王苑琦
中      華      民      國      八十九      年     六     月    三十    日
附錄本案論罪科刑法條全文：
妨害兵役治罪條例第三條
役齡男子圖避免徵兵處理，而有左列行之一者，處五年以下有期徒刑：
一、徵兵及齡男子隱匿不報，或為不實之申報者。
二、對於身家調查無故不依規辦理者。
三、徵兵檢查無故不到，或意圖變更體位而故意毀傷身體者。
四、抽籤時無故不到者。
五、居住處所遷移，無故不申報，致未能辦理身家調查、徵兵檢查、抽籤或徵集者。


司法院資訊處製作；財團法人民間司法改革基金會備份。
